臺灣高等法院民事判決
再審原　告　亞太興氟碳建材有限公司
法定代理人　樊至侃
再審被　告　富欣金屬股份有限公司
法定代理人　儲恩湛
上列當事人間賠償修補工作瑕疵費用事件，再審原告對於中華民
國93年12月7日本院92年度上易字第918號確定判決提起再審之訴
，本院判決如下：
    主      文
再審之訴駁回。
再審訴訟費用由再審原告負擔。
    事  實  及  理  由
一、再審原告主張本院92年度上易字第918號確定判決有民事訴
    訟法第496條第1項第1款、第497條之再審事由：
  (一)依民法第492條、第508條及第510 條等規定，承攬瑕疵擔保
    責任雖為無過失責任，然須工作物於契約成立後危險移轉前
    存有瑕疵，承攬人始須負瑕疵擔保責任。伊出具之塗裝保固
    書記載：「在10年內有任何自然脫落或變色發生」始由伊負
    無償之修復責任，所謂「自然脫落或變色」係指伊所施作於
    系爭鋁板之烤漆，在未有任何人為因素之破壞下所產生之脫
    落或變色情事。依上開規定，再審被告自應就系爭烤漆於交
    付時已存有自然脫落或變色瑕疵之事實負舉證責任，原確定
    判決竟認為：再審被告僅須證明在保固期間內確實發現瑕疵
    發生，伊即應負保固責任，顯有舉證責任分配錯誤及對承攬
    瑕疵擔保責任之嚴重誤解，而有民事訴訟法第496條第1項第
    1款之再審理由。
  (二)伊於原確定判決之訴訟程序中提出民事準備三暨聲請調查證
    據狀，就鑑定報告所採受測烤漆樣本以88年4 月烤漆完成後
    之91年雨庇鋁板作鑑定，除涉及3 年來再審被告或業主對系
    爭經烤漆處理之鋁板維護使用狀況，會影響鑑定結果外，該
    鑑定結果亦無法證明再審被告所稱使用1 年即有烤漆自然脫
    落或變色之事實；又有關進行QUV 耐候試驗之試片，必須以
    標準作業程序製作，如以實際曝曬2 年以上之材料再取樣作
    耐候試驗，並無實質意義；依該鑑定意見似推論自受測時起
    使用1 年必會全部發生烤漆脫落、變色之情形，惟至原確定
    判決審理期間，系爭烤漆鋁板並無發生脫落變色等情。此係
    因鑑定人以系爭已經使用3 年之烤漆進行加速耐候試驗及附
    著性試驗並無實質意義，有重大違誤，原確定判決未於判決
    理由中說明不予斟酌之理由，顯有民事訴訟法第497 條之再
    審理由。
  (三)再審被告於系爭工程完工約1年後，僅於89年6月3 日以業務
    聯絡函表示：伊所交付之烤漆因出現嚴重漆面剝落及不均勻
    之褪色現象，要求伊派員至現場了解原因，並提出解決方案
    等情，伊亦於89年7月5日派員至現場重新烤漆塗布，至89年
    11月17日，伊突接獲再審被告之存證信函通知伊派員至現場
    勘查，當時並未催告伊進行修繕，伊於89年11月18日再派員
    至現場時，始發現再審被告已自行僱工更換鋁板，伊於89年
    11月21日回函再審被告時，並無任何拒絕修補而同意由再審
    被告自行修補之情，故縱令原確定判決以上開存證信函認定
    再審被告有催告伊進行修繕之情，然因再審被告未定相當之
    修繕期限，違反民法第493條規定，而有民事訴訟法第496條
    第1項第1款之再審理由。
    爰請求判令：(一)本院92年度上易字第918 號、臺灣板橋地方
    法院90年度訴字第979 號判決均廢棄；(二)上開廢棄部分，再
    審被告在原第一審之訴及其假執行之聲請均駁回等情。
二、按確定終局判決適用法規顯有錯誤者，得提起再審之訴，民
    事訴訟法第496條第1項第1 款定有明文，所謂「適用法規顯
    有錯誤」，應以確定判決違背法規或現存判例解釋者為限，
    若在學說上諸說併存尚無法規判解可據者，不得指為用法錯
    誤；另事實審法院認定事實之職權，無適用法規顯有錯誤之
    可言，適用法規顯有錯誤，不包括漏未斟酌證據及認定事實
    錯誤之情形在內，最高法院57年台上字第1091號、63年台上
    字第880號判例均足供參照。
三、經查：
  (一)再審被告提起訴訟，請求再審原告賠償修補工作瑕疵費用
    1,217,448元及法定利息，經第一審法院判決：再審原告應
    給付再審被告842,965元及自90年5月17日起算之法定利息，
    駁回再審被告其餘請求；再審原告不服提起第二審上訴，再
    經本院92年度上易字第918號判決駁回上訴確定在案。
  (二)再審原告主張：原確定判決認為再審被告僅須證明在保固期
    間內確實發現瑕疵發生，即認伊應負保固責任，有舉證責任
    分配錯誤及對承攬瑕疵擔保責任之誤解，構成民事訴訟法第
    496 條第1項第1款「適用法規顯有錯誤」之再審事由云云。
    惟按民法第492條係規範承攬人之瑕疵擔保責任，第498條至
    第501 條則係定作人發見瑕疵之法定期間，並得以契約加長
    之規定；另民法第508條則係規範有關工作毀損滅失時之危
    險由何人負擔之事項，與承攬人應負之瑕疵擔保責任無涉。
    本件再審原告出具保固書予再審被告，承諾：鋁板烤漆表面
    在10年內有任何自然脫落或變色發生，均由再審原告無償負
    責修復等語，此為兩造所不爭執，則上開保固書延長瑕疵發
    見期間，符合民法第501條規定，原確定判決理由欄五(一) 載
    述：「所謂自然脫落、褪色，自係指在未有人為破壞之因素
    下之脫落變色而言。則上訴人（即再審原告）依保固書之約
    定，就保固期間內發生脫落及褪色之情形，應負修補責任，
    而此修復之瑕疵擔保責任為無過失責任，且因保固書以10年
    為期，則被上訴人（即再審被告）不受民法第498條瑕疵發
    現期間及第514條瑕疵修補請求權之除斥期間之限制，被上
    訴人僅須證明在保固期間確實有發現瑕疵發生，上訴人如要
    免除保固責任，自應就其所辯稱本件鋁板烤漆脫落及褪色，
    係因被上訴人以前揭所述方式所造成，非因自然因素所產生
    之有利於己之事實，負舉證責任」等語，核與民法第492條
    承攬人應負物之瑕疵擔保責任及民事訴訟法第277條規定之
    當事人主張有利事實者負舉證責任之原則均相符，再審原告
    指摘：原確定判決有舉證責任分配及承攬瑕疵擔保責任之適
    用法顯有錯誤之情形，容有誤解。
  (三)再審原告另指陳：伊於原確定判決之訴訟程序中，就鑑定人
    以系爭已經使用3 年之烤漆進行加速耐候試驗及附著性試驗
    ，並無實質意義及重大違誤一節，提出說明及相關證據，惟
    原確定判決未於理由說明不斟酌之理由，有民事訴訟法第
    497條「就足影響於判決之重要證物，漏未斟酌」之再審事
    由云云。惟所謂「就足影響於判決之重要證物，漏未斟酌」
    ，係指足以影響判決基礎之重要證物，於前訴訟程序業已提
    出，然未經確定判決加以斟酌或不予調查或未為判斷，且該
    證物足以動搖原確定判決之基礎者而言；若於判決理由項下
    已說明無調查必要，或縱經斟酌亦不足影響判決基礎者，即
    與漏未斟酌不同，自不得據為民事訴訟法第497 條之再審理
    由。原確定判決理由欄五(三)已明確載述採認財團法人中華營
    建基金會之鑑定意見，因而認定：再審原告所辯因非自然因
    素造成烤漆褪色剝落云云為無可採，其後並於理由欄十一記載
    ：兩造其餘主張陳述及所提之證據，均毋庸再予審酌，堪見
    原確定判決業已斟酌再審原告上開所辯，仍認不足影響原確
    定判決之基礎，即與漏未斟酌證據有間，再審原告執詞主張
    原確定判決有民事訴訟法第497條之再審事由，顯無足取。
  (四)再審原告又主張：伊未於89年11月21日之傳真信函中表示拒
    絕修繕及同意再審被告自行修補瑕疵，縱令以上開存證信函
    認定再審被告有催告，然未定相當之修繕期限，有違民法第
    493條規定，就此有民事訴訟法第496條第1項第1款「適用法
    規顯有錯誤」之再審事由一節。查原確定判決已於理由欄八
    說明因有上訴人（再審原告）89年11月21日傳真函，因而認
    定：再審原告拒絕修補且同意再審被告就屬鋁板漆之脫漆及
    褪色瑕疵修補部分自行修補等情，核係事實審法院認定事實
    之職權，應予尊重，縱有認定事實之錯誤，參諸前開判例意
    旨，亦非適用法規顯有錯誤之情形。是再審原告執此為由提
    起再審之訴，亦無可採。
四、綜上所述，原確定判決並無再審原告所指民事訴訟法第496
    條第1項第1款及第497 條之再審事由，是再審原告提起本件
    再審之訴，顯無理由，爰不經言詞辯論，逕以判決駁回之。
五、據上論結：本件再審之訴顯無理由，依民事訴訟法第502條
    第2項、第78條，判決如主文。
中　　華　　民　　國　　94　　年　　1　　月　　31  　日
                      民事第一庭審判長法　官  張耀彩
　　　　　　　　　　　      　　　　　法　官  盧彥如
　　　　　　　　　　　      　　　　　法　官  林金吾
正本係照原本作成。
本件不得上訴。
中　　華　　民　　國　　94　　年　　1　　月　　31  　日
                                      書記官  張淑芳
